【裁判字號】    89,交易,16
【裁判日期】    890223
【裁判案由】    過失致死
【裁判全文】
臺灣高雄地方法院刑事判決                          八十九年度交易字第一六號
    公  訴  人  臺灣高雄地方法院檢察署檢察官
    被      告  乙○○
右列被告因過失致死案件，經檢察官提起公訴（八十八年度偵字第二六四五七號），
本院判決如左：
    主  文
乙○○從事業務之人，因業務上之過失致人於死，處有期徒刑貳年，緩刑參年。緩刑
期間付保護管束。
    事  實
一、乙○○未考領駕駛執照，平日卻以駕車載運漁貨至市場販賣為生，為以駕駛為附
    隨業務之人，其於民國（下同）八十八年十月二十七日上午六時十分許（公訴人
    誤為上午六時許），駕駛車牌號碼ＹＶ—八三三七號（公訴人誤為ＹＶ—三三七
    八八號）自用小貨車，沿高雄縣林園鄉○○路○段往鳳林二路（即往大寮方向）
    行駛，途經鳳林一路、鳳林路四段及鳳林二路交岔路口時，本應注意汽車行駛至
    交岔路口時，應遵守燈光號誌之指示，不得擅闖紅燈，而當時天氣晴朗、日間自
    然光線、道路視距良好、無障礙及其他缺陷，而依乙○○之智識、能力，復無不
    能注意之情事，距乙○○竟疏未注意，擅闖紅燈，適有甲○○騎乘車牌號碼九○
    一—○三九七號重型機車附載黃罔，沿鳳林一路往鳳林二路駛來，乙○○見狀閃
    煞不及，其汽車前方自後撞及甲○○所騎乘之機車後方，甲○○及黃罔因之人車
    倒地，黃罔身上多處受傷，腹部並遭輾壓，致因頭胸內出血經送醫後仍不治死亡
    。
二、案經高雄縣警察局林園分局報請臺灣高雄地方法院檢察署檢察官偵查起訴。
    理  由
一、訊據被告乙○○對於未考領駕照，而駕車於上揭時、地與證人甲○○發生車禍，
    並導致被害人黃罔死亡之事實，固不否認，惟矢口否認其駕駛行為有何過失，辯
    稱：本件車禍之發生，係肇因於甲○○闖紅燈云云。經查：本件車禍發生時，鳳
    林一路往鳳林二路方向（即證人甲○○行車方向）之號誌係綠燈，而鳳林路四段
    往鳳林二路（即被告乙○○之行車方向）之號誌則係紅燈乙節，業據證人甲○○
    迭於警訊及偵審中證述綦詳。參酌（一）依卷附車禍現場照片所示，車禍發生後
    ，被告所駕駛之汽車正前方凹損，而證人甲○○所騎乘之機車則係後方受損；（
    二）又被告乙○○初於警訊時供稱：因甲○○闖紅燈，所以伊駕車正面撞到甲○
    ○駕駛之機車後輪（見八十八年十月二十七日警訊筆錄），惟其於偵查中則改稱
    ：車禍之發生，雙方都有責任，對方也有責任，因對方已黃燈，還快速通過，甲
    ○○突然衝出來，伊剎車不及才撞上（見八十八年十一月十一日偵訊筆錄），而
    於本院審理時又再次改稱：是甲○○闖紅燈，且自己來撞伊的車，自己滑出去的
    （見本院八十九年一月二十日、同年二月一日審判筆錄）等語，其對於本身行向
    之燈號究竟為何，不僅一變再變，且對車禍發生之情形，亦前後不一乙節，及（
    三）若果如被告乙○○於偵查中所言，證人甲○○行駛之燈號係黃燈，惟此時被
    告許珠珠蘭行向之號誌亦應為紅燈（此有高雄縣警察局八十九年二月二日高警交
    字第二八○三號函附卷足稽）等情，是本件車禍之發生，顯係肇因於被告乙○○
    未遵守燈光號誌之指示，擅闖紅燈，致自後撞及證人甲○○所騎乘之機車，彰彰
    明甚。從而，被告所辯，實為事後狡卸之詞，洵無足採。
二、按汽車行駛至交岔路口，應遵守燈光號誌之指示，道路交通安全規則第一○二條
    第一項第一款定有明文，此為一般駕駛人所應明知並應確實注意遵守之事項，被
    告自難諉為不知；且依道路交通事故調查報告表所載，本件車禍發生時，天氣晴
    朗、日間自然光線、道路視距良好、無障礙及其他缺陷，而依被告乙○○之智識
    、能力，復無不能注意之情事，詎被告乙○○竟疏未為此注意，擅闖紅燈因而肇
    事，其駕駛行為有過失至為灼然。另被害人黃罔確因本件車禍致死乙節，亦經檢
    察官督同檢驗相驗屬實，並製有勘驗筆錄、相驗屍體證明書及驗斷書各乙份在卷
    可稽。而被害人黃罔因本件車禍死亡，核與被告前述過失行為間，存有相當因果
    關係。綜上所述，本案事證明確，被告過失犯行洵堪認定。
三、次查，被告乙○○平日以駕車載運漁貨至市場販賣為生，業據其自承在卷，是其
    以為駕車為附隨業務之人甚明，其於業務執行中駕車肇事致人於死，核其所為，
    係犯刑法第二百七十六條第二項之業務過失致死罪。公訴人認被告乙○○所為，
    係犯刑法第二百七十六條第一項之過失致死，容係誤會，惟因此二者之社會基本
    事實同一，本院自得變更起訴法條判決之。又被告乙○○並未考領駕駛執照乙節
    ，亦據其自承在卷，其無照駕車，因而致人於死，依法應負刑事責任，爰依道路
    交通管理處罰條例第八十六條第一項之規定加重其刑。茲審酌被告明知本身並未
    考領駕駛執照，竟仍駕車上路，其漠視其他用路人交通安全甚明，而其就本件車
    禍之發生，過失及所造成之損害均屬重大，且犯後猶飾詞圖卸，顯然毫無悔意，
    惟念其業已與被害人家屬達成民事和解（有調解書附於偵查卷可稽）等一切情狀
    ，量處如主文所示之刑。又被告乙○○前未曾受有期徒刑以上刑之宣告之事實，
    有台灣高等法院被告全國前案紀錄表在卷可參，素行尚稱良好，諒其經此偵審程
    序，當知警惕，信無再犯之虞，爰併為緩刑三年之諭知，以啟自新。惟斟酌被告
    乙○○不僅無照駕車，且犯後又一再否認犯行，是其觀念顯有偏頗甚明，為導正
    其觀念，本院認其於緩刑期間有交付保護之必要，以觀後效。
四、證人甲○○雖於警訊時表示其因本件車禍，身體受有多處擦傷，並表示欲對被告
    乙○○提出告訴，惟遍觀全卷，除證人甲○○之唯一指訴，並無驗傷診斷書在卷
    可證證人甲○○確實受有傷害，惟因此部分與上開被告乙○○被訴過失致死部分
    ，有想像競合之裁判上一罪關係，本院自不另為無罪判決之諭知，附此敘明。
據上論斷，應依刑事訴訟法第二百九十九條第一項前段、第三百條，刑法第二百七十
六條第二項，道路交通管理處罰條例第八十六條第一項、第七十四條第一項、第九十
三條第一項，罰金罰鍰提高標準條例第一條前段，判決如主文。
本案經檢察官郭慧珊到庭執行職務。
中      華      民      國    八十九    年      二      月    二十三    日
                                  臺灣高雄地方法院交通法庭
                                      法  官   徐   美    麗
右正本證明與原本無異。
如不服本判決，應於判決送達後十日內，向本院提出上訴狀。
                                書記官    賴易詮
中    華    民    國      八十九      年      二      月    二十三      日


司法院資訊處製作；財團法人民間司法改革基金會備份。
